臺灣新北地方法院民事裁定
111年度事聲字第14號
異  議  人  蔡政兼  
上列異議人與相對人林曉惠之繼承人間聲請返還擔保金事件，異
議人對於民國111年1月27日本院司法事務官所為之111年度司聲
字第10號裁定聲明異議，本院裁定如下：
    主  文
異議駁回。
    理  由
一、按當事人對於司法事務官處理事件所為之終局處分，得於處
    分送達後10日之不變期間內，以書狀向司法事務官提出異議
    ；司法事務官認前項異議有理由時，應另為適當之處分；認
    異議為無理由者，應送請法院裁定之；法院認該異議為有理
    由時，應為適當之裁定，認異議為無理由者，應以裁定駁回
    之，民事訴訟法第240條之4第1項至第3項分別定有明文。查
    本件相對人聲請返還擔保金，經本院司法事務官裁定後於民
    國111年2月14日送達異議人，異議人不服該裁定，於111年2
    月15日具狀聲明異議，有本院送達證書及異議人裁定抗辯狀
    上本院收文章戳可稽，而司法事務官認其異議為無理由，送
    請本院為裁定，經核與上開條文規定相符，先予敘明。
二、本件異議意旨略以：異議人前就債權人林曉惠與異議人間鈞
    院109年度司執字第87899號給付扶養費強制執行事件，聲請
    停止執行，異議人並遵鈞院109年度重聲字第57號民事裁定
    ，提供擔保新臺幣（下同）18,055元停止執行在案，即以鈞
    院109年度存字第1602號提存事件提存在案。嗣後債權人林
    曉惠於民國109年10月19日死亡，異議人所任職之公司亦已
    開立面額18,200元之支票繳交給鈞院執行處，異議人已清償
    全部債務，是債權人所生損害已獲填補，是本件應供擔保原
    因已消滅，爰聲請發還擔保金等語。
三、按應供擔保之原因消滅；或供擔保人證明受擔保利益人同意
    返還；或訴訟終結後，供擔保人證明已定20日以上之期間，
    催告受擔保利益人行使權利而未行使或法院依供擔保人之聲
    請，通知受擔保利益人於一定期間內行使權利並向法院為行
    使權利之證明而未證明者，法院應依供擔保人之聲請，以裁
    定命返還其提存物或保證書，民事訴訟法第104條第1項定有
    明文，依同法第106條之規定，於其他依法令供訴訟上之擔
    保者，亦準用之。次按法院依強制執行法第18條第2項規定
    命債務人供擔保為停止強制執行之裁定，此項擔保係備為債
    務人就本案一旦受敗訴之裁判確定，以賠償債權人因遲延執
    行而未能即時受償或利用該標的物所受損害之賠償，自亦應
    以無損害發生，或債權人本案勝訴確定，或就所生之損害已
    經賠償，始足認應供擔保之原因消滅。準此，強制執行程序
    雖因相對人聲請撤回而不存在，仍難認相對人自執行停止時
    起至執行撤回前並無實際損害發生，亦難謂相對人撤回執行
    即為拋棄損害賠償債權之默示表示，則聲請人以應供擔保原
    因消滅為由，聲請返還擔保金，不應准許（臺灣高等法院暨
    所屬法院101年法律座談會民事類提案第36號研討結果參照
    ）。又民事訴訟法第104條第1項第3款所謂訴訟終結，應從
    廣義解釋，包括執行終結在內，供擔保人須證明已定20日以
    上之期間催告受擔保利益人行使權利而未行使者，即得請求
    返還擔保金。
四、經查，本件債權人林曉惠前執調解筆錄聲請強制執行，經本
    院以109年度司執字第87899號受理在案(下稱系爭強制執行
    事件)，而異議人以提出本院109年度重簡字第1462號債務人
    異議之訴事件為由，聲請本院以109年度重聲字第57號裁定
    供擔保後停止系爭強制執行事件獲准，嗣林曉惠於109年10
    月19日死亡，其繼承人均已拋棄繼承，經本院109年度司繼
    字第3373號准予備查在案，異議人則於110年1月13日撤回債
    務人異議之訴等情，業經本院核閱相關卷宗屬實。異議人雖
    稱已向債權人清償完畢，惟按當事人死亡者，訴訟程序在有
    繼承人、遺產管理人或其他依法令應續行訴訟之人承受其訴
    訟以前當然停止；強制執行程序，除本法有規定外，準用民
    事訴訟法之規定。系爭強制執行事件之受擔保利益人林曉惠
    已於109年10月19日死亡，其全體繼承人均已拋棄繼承，經
    本院109年度司繼字第3373號准予備查在案，此有林曉惠之
    除戶戶籍謄本、本院三重簡易庭109年12月25日新北院賢民
    定109重簡字第1462號函附卷可稽。本件林曉慧之繼承人均
    拋棄繼承，倘若欲續行系爭強制執行事件，異議人自得依家
    事事件法第136條聲請林曉慧之遺產管理人進行系爭強制執
    行事件，然異議人並無向法院聲請選任林曉慧之遺產管理人
    ，則系爭強制執行事件之當事人林曉慧既已死亡又無選任遺
    產管理人，依上開規定，系爭強制執行事件於應續行訴訟之
    人承受強制執行程序以前當然停止，顯見本件系爭強制執行
    事件尚未執行終結，尚難認異議人已向債權人清償完畢之情
    。此外，異議人既未證明相對人並無損害發生，或提出本案
    全部勝訴確定證明，或提出相對人所生損害已獲填補之證明
    ，故尚難認其供擔保之原因業已消滅。再者，異議人復未證
    明相對人同意其取回擔保金，且亦未提出其已於訴訟終結後
    ，定20日以上期間催告相對人行使權利，而相對人未行使之
    證明，依前揭說明，異議人聲請發還擔保金為無理由，應予
    駁回。基上，異議人聲請發還擔保金，於法尚有未合，自不
    應准許。原裁定駁回異議人之聲請，核無違誤。異議意旨仍
    執前詞指摘原裁定不當，求予廢棄，為無理由，應予駁回。
五、據上論結：本件異議為無理由，依民事訴訟法第240條之4第
    3項後段，裁定如主文。
中　　華　　民　　國　　111 　年　　7 　　月　　29　　日
                  民事第七庭    法　官　謝宜雯
(得10日內抗告)　　　　　　　　　
以上正本係照原本作成
如對本裁定抗告，須於裁定送達後10日內向本院提出抗告狀，並
應繳納抗告費新臺幣1000元整。
中　　華　　民　　國　　111 　年　　7 　　月　　29　　日
                                書記官　劉德玉